臺灣板橋地方法院民事判決　九十二年度簡上字一一二號
　　上　訴　人　甲○○
　　　　　　　　丁○○
　　被　上訴人　丙○○
　　訴訟代理人　乙○○
右當事人間請求侵權行為損害賠償事件，上訴人對於民國九十二年三月二十六日臺灣
板橋地方法院板橋簡易庭九十一年度板簡字第二六○七號第一審判決提起上訴，於民
國九十三年一月十三日言詞辯論終結，本院判決如左：
    主      文
上訴駁回。
第二審訴訟費用由上訴人連帶負擔。
    事      實
甲、上訴人方面：
一、聲明：
  (一)原判決不利上訴人部分廢棄。
  (二)右廢棄部分駁回被上訴人在第一審簡易之訴。
二、陳述：除與原判決記載相同者，茲引用之外，補稱：被上訴人說謊、挑撥是非成
    性，於刑事案件審理時故意隱匿本件關鍵證物錄影帶，經勘驗該錄影帶顯示，被
    上訴人所指及證人黃美珠所述，均與事實不符，被上訴人顯係羅織罪名以達其求
    償目的，且被上訴人翌日猶上市場購物，足見其所提驗傷單係屬偽造等語。
三、證據：除援用第一審所提證據外，聲請勘驗現場拍攝之光碟片。
乙、被上訴人方面：
一、聲明：上訴駁回。
二、陳述：除與原判決記載相同者，茲引用之外，補稱：被上訴人乃一六十三歲之老
    婦，上訴人以惡言相向，出手之重，事後竟一昧狡辯，甚為可惡等語。
三、證據：除援用第一審所提證據外，補提臺灣板橋地方法院九十二年度簡上字第四
    一號刑事判決、臺灣板橋地方法院檢察署檢察官九十一年度偵字第一三六四○號
    聲請簡易判決處刑書影本各一件為證，並聲請訊問證人徐榮川。
丙、本院依職權調閱臺灣板橋地方法院檢察署九十一年度偵字第一三六四○號偵查卷
    宗、本院板橋簡易庭九十一年度板簡字第一七三九號、本院九十二年度簡上字第
    四一號刑事卷宗。
    理      由
一、本件被上訴人起訴主張：被上訴人與上訴人丁○○為鄰居，並因上訴人甲○○經
    常出入上訴人丁○○住處而與之有數面之緣，民國九十一年六月十七日上午十一
    時許，被上訴人因遭上訴人甲○○於電話中以穢語相向，乃前往上訴人丁○○住
    處理論，詎上訴人一見被上訴人即以粗俗不雅字眼加以辱罵，並出拳毆打被上訴
    人，將被上訴人推倒在地，致被上訴人身體多處瘀傷及擦傷，因而支出醫療費用
    新臺幣（下同）二千九百八十元，及往返醫院就診之車資二千元，且被上訴人年
    已六十三歲，無端遭上訴人辱罵、毆打，身體、精神均痛苦不堪，自得請求上訴
    人賠償非財產上之損害二十萬元等語，爰依民法第一百八十四條第一項前段、第
    一百八十五條第一項前段、第一百九十三條第一項、第一百九十五條第一項前段
    規定，請求上訴人連帶給付被上訴人二十萬四千九百八十元，及自起訴狀繕本送
    達翌日起至清償日止，按週年利率百分之五計算之利息。（被上訴人依民法第一
    百九十三條第一項規定請求上訴人連帶賠償其車資二千元及依同法第一百九十五
    條第一項前段請求上訴人連帶給付精神慰撫金十五萬元，並此部分之利息，暨假
    執行之聲請，經原審駁回其訴，未據被上訴人聲明不服，已告確定。）
二、上訴人則以：當天係被上訴人至上訴人丁○○住處門前，欲拉扯上訴人丁○○頭
    髮，不慎自己跌到，上訴人並未毆打被上訴人，被上訴人所提驗傷單係屬偽造，
    其上所載傷勢乃被上訴人自為之傷害，與上訴人無涉，被上訴人與證人黃美珠所
    述均與事實不符等語，資為抗辯。
三、被上訴人主張：其與上訴人丁○○為鄰居，並因上訴人甲○○經常出入上訴人丁○○住處而與之有數面之緣，九十一年六月十七日上午十一時許，被上訴人因與
    上訴人甲○○於電話中發生口角，乃前往上訴人丁○○住處理論，兩造即發生爭
    執等語，為上訴人所不爭執，自堪信為真實。
四、而被上訴人主張：其遭上訴人毆打成傷等語，則為上訴人所否認，並以前揭情詞
    為辯，經查：
  (一)本院依職權調閱臺灣板橋地方法院檢察署九十一年度偵字第一三六四○號偵查卷
    宗、本院板橋簡易庭九十一年度板簡字第一七三九號、本院九十二年度簡上字第
    四一號刑事卷宗，經核閱，證人黃美珠於前開刑事案件警詢時證稱：「在九十一
    年六月十七日上午十一時四十五分左右，我在家裡聽到樓下有人大聲爭吵，我從
    二樓陽台探頭，看見一名男子正在毆打我婆婆，我趕快衝下樓，到樓下時，該男
    子仍在毆打我婆婆，我過去要制止他，他把我推開。我又再過去要制止他，我擋
    在他和我婆婆之間，好讓我婆婆離開。」、「（問：你是否認識該男子？和他有
    無仇恨？）我不認識他，在我家附近有看過他而已，和他無怨無仇。」等語（見
    上開本院板橋簡易庭刑事卷宗影本第七頁），證人黃美珠就該刑事案件於本院刑
    事庭審理時仍證稱：「（問：九十一年六月十七日當天有無看到被告（即上訴人
    ）毆打告訴人（即被上訴人）？）有，當天我在板橋市○○路○段九十巷四三弄
    九號二樓家裡，聽到樓下巷子裡很吵，鄰居都探頭往下看，我也就探頭往下看，
    看到被告甲○○用拳頭打我婆婆即告訴人丙○○，而被告丁○○站在旁邊，我趕
    快下樓，我跑到現場時，甲○○正在用拳頭打我婆婆，我把甲○○的手拉起，他
    還用拳頭把我推走，我沒有注意丁○○在做什麼，我後來就擋在我婆婆前面，叫
    我婆婆先離開，被告二人就一直跟我講我婆婆不好的事，我有問被告為何要打我
    婆婆，被告要我回去自己問我婆婆。」等語（見本院九十二年度簡上字第四一號
    刑事卷宗第四十一頁）。
  (二)按證人為不可代替之證據方法，如果確係在場聞見待證事實，而其證述又非虛偽
    者，縱令證人與當事人有親屬、親戚或其他利害關係，其證言亦非不可採信。（
    最高法院五十三年台上字第二六七三號判例、九十一年度台上字第一五二一號判
    決意旨參照）經本院勘驗被上訴人於前揭刑事案件審理時所提現場錄影光碟片所
    示，兩造於光碟時間（下同）三十七分十九秒即在本件事發現場，至三十八分六
    秒被上訴人之媳婦即證人黃美珠站立人群中，直至三十九分四十四秒被上訴人離
    去後，證人黃美珠仍在現場，站在上訴人兩人中間，有本院九十二年十一月十九
    日勘驗筆錄可佐，足見證人黃美珠於兩造發生爭執未久即其往現場，且於被上訴
    人先行離去後並未隨即離去，證人黃美珠所述之經過與本院勘驗光碟片之結果並
    無二致，兩造發生爭執後，證人黃美珠始終在場，其雖為被上訴人之媳婦，然與
    上訴人宿無怨隙，應無媾詞陷害上訴人之虞，其證述之情節既係親身見聞之事實
    ，復無何瑕疵可指，自有相當之證據力，上訴人徒以證人黃美珠為被上訴人之媳
    婦，遽指其證言不足採信，並無所據。
  (三)上訴人丁○○於前述刑事案件警詢時陳稱：「．．．丙○○來我家按門鈴，我正
    要拿垃圾出去倒，因丙○○出手我閃開，他自己重心不穩往後退自行跌倒，我沒
    有打他。」等語（見本院板橋簡易庭九十一年度板簡字第一七三九號刑事卷宗第
    二頁），衡情倘被上訴人出手攻擊上訴人丁○○，遭上訴人丁○○閃避，其重心
    必然前傾，以被上訴人年逾六十之軀，何得於同一時間後退，上訴人丁○○所述
    ，顯與常理不符，是其於本院刑事庭審理時即改稱：「．．．當天丙○○到我家
    裡按門鈴，我開門他就抓我的頭髮，我閃開推她，她自己跌倒，她就說我們打她
    。」等語（見本院上開刑事卷宗第三四頁），上訴人甲○○於警詢時亦稱：「．
    ．．我打電話去詢問他，他說他沒有說這些話，電話便掛掉，就跑來丁○○家按
    門鈴，此時丁○○正要拿垃圾去倒，我坐在客廳看到丙○○很兇，出手要抓丁○○的頭髮，丁○○用手撥開，丙○○重心不穩自行跌倒，我並沒有出手打他，後
    來丙○○與丁○○又繼續拉扯，我出面勸架拉開他們倆人．．．。」等語（見前
    揭本院板橋簡易庭刑事卷宗第三頁），上訴人甲○○與上訴人丁○○於本件刑事
    訴訟部分，利害關係相同，復為上訴人丁○○之朋友，要無飾詞陷害上訴人丁○○之理，以其所述見被上訴人與上訴人丁○○曾發生拉扯，猶上前勸架之情，益
    見上訴人丁○○與被上訴人確有肢體上之衝突，上訴人甲○○於檢察官偵訊時復
    稱：「（問：當天有無與沈女發生拉扯？）有拉扯。」等語（見上揭卷宗第二十
    三頁），於本院審理時則改稱：「（問：有無發生身體碰觸？）所有證物與證據
    都說我們沒有打他。」等語（見本院九十二年六月十日準備程序筆錄）、「（問
    ：你當天是否與被上訴人有發生肢體接觸？）我沒有印象。當天情況很混亂。」
    等語（見本院九十二年七月十五日準備程序筆錄），顯係刻意迴避，綜上，上訴
    人空言否認與被上訴人發生拉扯而有肢體上之衝突，不足採信。
  (四)至被上訴人於前開刑事案件審理時所提現場拍攝之光碟片，因拍攝角度及距離因
    素，其畫面並不清晰，且非連續而係按固定時間之間隔接續拍攝，而無法呈現連
    續動作，無從作為上訴人毆打被上訴人之直接證據，然經本院勘驗結果，上訴人
    甲○○每出現上半身前傾、單腳向前、舉手、腿部微蹲之姿，上訴人丁○○亦不
    乏手臂高舉、前伸等不自然動作，且均無法交代各該動作發生之原因，況以兩造
    之肢體幾度相當接近之情，該光碟紀錄亦難據為有利上訴人之認定。
  (五)而被上訴人因與上訴人發生肢體衝突受有右眼框、前胸、右小指、下頜部瘀傷，
    右手肘、左上臂、左膝擦傷等傷害，有蓋有大印之臺北市立和平醫院診斷書附卷
    為憑，對照被上訴人所提照片，其右眼框及左下頜確有瘀青現象，前胸亦有擦傷
    痕跡，與前開診斷書大致相符，參以被上訴人所受傷害主要在臉部，其右眼框部
    位已達瘀青之程度觀之，倘欲自行為之，誠屬不易，況被上訴人衡情亦無甘冒眼
    睛失明、視力受損之風險，自行毆打眼睛部位成傷之理，上訴人所辯，顯屬卸責
    之詞，不足採信。
五、按因故意或過失，不法侵害他人之權利者，負損害賠償責任。數人共同不法侵害
    他人之權利者，連帶負損害賠償責任。不法侵害他人之身體、健康者，被害人雖
    非財產上之損害，亦得請求賠償相當之金額。民法第一百八十四條第一項前段、
    第一百八十五條第一項前段、第一百九十五條第一項前段分別規定甚明。本件上
    訴人因故與被上訴人發生肢體衝突，拉扯間造成被上訴人受有前述傷害，已灼然
    至明，其故意共同傷害被上訴人身體，被上訴人自得依前開法條規定，請求上訴
    人連帶賠償其損害。茲就被上訴人請求上訴人賠償之項目及金額，分別審酌如后
    ：
  (一)醫療費用：被上訴人主張：其遭上訴人毆打受傷，支出醫療費用二千九百八十元
    等語，業據提出臺北市立和平醫院醫療費用收據影本十六件為證，應堪信實。
  (二)精神慰撫金：本院審酌被上訴人於本件事發時年已六十二歲，上訴人甲○○、丁○○則分別為四十五歲及三十九歲，乃智慮成熟之成年人，理應知所節制，竟偶
    因細故即當眾對被上訴人以暴力相向，果致被上訴人受有前述傷害，其身體、精
    神痛苦自不待言，而上訴人甲○○現從事房屋仲介工作，每月收入約五萬元，上
    訴人丁○○不識字，亦無工作收入或其他財產，被上訴人則為小學畢業，現為家
    庭主婦，名下有房子一棟等情，分別為兩造所不爭執，暨兩造身分、地位、經濟
    能力等一切情狀，認被上訴人請求五萬元之精神慰撫金，堪稱允當。
六、綜上所述，本件上訴人於首揭時、地因故與被上訴人發生爭執，拉扯間致被上訴
    人受有上開傷害，從而，被上訴人依民法第一百八十四條第一項前段、第一百八
    十五條第一項前段、第一百九十五條第一項前段規定，請求上訴人連帶給付被上
    訴人五萬二千九百八十元，及自起訴狀繕本送達翌日起至清償日止，按週年利率
    百分之五計算之利息，為有理由，應予准許。是則原審判命上訴人如數連帶給付
    ，並依被上訴人之聲請為以供擔保為條件之假執行宣告，於法並無不合。上訴意
    旨猶執陳詞指摘原判決不當，求予廢棄改判，為無理由，應予駁回。
七、據上論結，本件上訴為無理由，依民事訴訟法第四百三十六條之一第三項、第四
    百四十九條第一項、第八十五條第二項前段，判決如主文。
中　　　華　　　民　　　國　　九十三　　年　　　一　　　月　　 三十 　　日
                                臺灣板橋地方法院民事第 二 庭
~B審判長法      官　林玫君
~B　　　法　    官　林錫凱
~B　　　法　    官　廖怡貞
右正本證明與原本無異
本判決不得上訴
中　　　華　　　民　　　國　　九十三　　年　　　一　　　月　　 三十 　　日
~B　　　法院書記官　郭南宏
